臺灣花蓮地方法院民事判決　　　　　　　100年度重訴字第5號
原　　　告　張英輝
訴訟代理人　李文平律師
被　　　告　游阿合
被　　　告　張英傑
被　　　告　張英敏
被　　　告　張蕙貞
前列四人共同
訴訟代理人　吳明益律師
被　　　告　張胤涵
被　　　告　張英華
訴訟代理人　張月桂
上列當事人間塗銷所有權移轉登記等事件，本院於民國100年10
月18日言詞辯論終結，判決如下：
    主  文
原告之訴駁回。
訴訟費用由原告負擔。
    事實及理由
一、被告張胤涵經合法通知，未於言詞辯論期日到場，核無民事
    訴訟法第386條所列各款事由，應依原告之聲請，由其一造
    辯論而為判決。
二、原告起訴主張：
（一）附表一、二（以下簡稱：系爭土地），及花蓮縣壽豐鄉○
      ○段第756-4、756-5、756-7、756-8、756-9、756-14等
      6筆土地，原先均為被告有1/3所有權，訴外人陳森柏有2/
      3所有權。嗣陳森柏就上開不動產2/3所有權遭到法院拍賣
      ，因被告游阿合為共有人，有優先承買權，原告當時因兒
      子車禍過世，對方賠償新台幣（下同）30萬元，遂以該筆
      款項中之部分款項，購買陳森柏所有上開不動產2/3所有
      權，借名登記於游阿合名下。嗣花蓮縣壽豐鄉○○段第75
      6-4、756-5、756-7、756-8、756-9、756-14等6筆土地遭
      到徵收，徵收補償款均由游阿合領取，游阿合更未經原告
      同意，將系爭土地贈與且移轉登記予其餘被告，原告於99
      年6月間第二次通盤檢討變更鯉魚潭風景特定區計畫時，
      調閱土地登記謄本後始知借名登記之土地已遭過戶。茲以
      起訴狀送達為終止委任關係之意思表示，終止與游阿合間
      之借名登記關係。
（二）被告游阿合於94年5月23日，違反借名登記契約意旨，將
      附表一之不動產贈與及移轉所有權予其餘被告，又於99年
      1月12日將附表二之不動產贈與並於99年1月19日移轉所有
      權予被告張英華。被告等人明知系爭土地為原告借名登記
      於被告游阿合名下，仍受贈與，原告並不同意游阿合之無
      權處分行為（最高法院98年度台上字第76號判決），前開
      贈與及移轉所有權行為，均屬無效。
（三）被告等人就系爭土地所為前開贈與及移轉所有權行為，顯
      已損害原告對游阿合女士之債權，原告自得依法請求撤銷
      被告間就系爭不動產之贈與及所有權移轉行為，併請求回
      復原狀。
（四）對被告抗辯之陳述：
    (一)依被告游阿合與余養淑（原告之妻）間之錄音紀錄（錄音
      光碟附於本院卷一第204頁後），顯示被告游阿合於對話
      中明確表示當初原告確實有拿20萬元去標系爭土地。另被
      告張英華之訴訟代理人張月桂於庭訊時稱：「20萬元這筆
      錢是用原告張英輝的名義去買法院標售的地沒錯。」等語
      ，故被告稱：「原告張英輝從未提供資金予被告游阿合。
      」等語，與事實不符。
    (二)系爭土地都是由原告所經營之在水一方住宿、露營車、小
      木屋所使用，相關之填土、綠化、造房等也均係由原告所
      出資。且原告係使用系爭土地之全部，並非只使用2/5，
      被告張胤涵早在89年4月5日即將戶籍遷入系爭土地上，亦
      有使用系爭土地之事實。原告雖然經常往來大陸、台灣，
      但回台灣後也都會協助相關營運、引進客戶及環境整頓等
      問題。另依通聯紀錄亦可知，被告於大陸期間，也會打電
      話了解營運、營收之狀況，如需款項，也會匯款支應，並
      無無法經營之問題。故被告稱：「系爭土地原告並無管理
      、使用之情形，地上物設備都由其出資興建。」等語，與
      事實不符。
    (三)原告係於99年6月間第二次通盤檢討變更鯉魚潭風景特定
      區計畫時，去調閱土地登記謄本始知借名登記之土地已遭
      過戶。因此，被告若主張已罹2年之時效期間，應負舉證
      責任。
    (四)原告購買系爭土地係72年之事，與74年無關，被告以原告
      曾於74年間簽發支票償債，主張原告在72年間無能力出資
      ，恐有誤會。另依李麗珠之錄音內容（本院卷一第285頁
      ）可知系爭土地確係原告出資購買。而系爭土地上之建物
      亦係原告出資興建，當初原告因要孝順游阿合，房租才給
      她收，且其為土地登記名義人，所以租約就用游阿合名字
      。另游阿合主張96年有出租27-2號及三間小木屋給被告張
      英傑，但被告主張94年就已過戶，何以96年又可以出租給
      被告張英傑，且三間小木屋是原告所購買，被告又如何可
      以出租？又被告主張原告經營在水一方民宿，所以會知道
      土地過戶之事，惟在經營前原告就居住在系爭土地，根本
      不知道土地已經被分配過戶，否則也不可能至今才提出。
      另被告提出之被告張胤涵擔任負責人之朔亞業社之登記地
      點是在花蓮市○○路6號一樓，非在系爭土地上，無從據
      以推論原告知悉系爭土地已辦理過戶。
（五）並聲明：
    (一)先位訴之聲明：
      (1)確認被告間於民國94年5月23日就附表一之不動產所為
        之贈與行為及於民國94年5月23日所為所有權移轉行為
        均無效。
      (2)被告張英傑、張英敏、張蕙貞、張胤涵、張英華應將附
        表一之不動產於民國94年5月23日以贈與為原因所為之
        所有權移轉登記予以塗銷。
      (3)確認被告游阿合與被告張英華間於民國99年1月12日就
        附表二之不動產所為之贈與行為及於民國99年1月19日
        所為所有權移轉行為均無效。
      (4)被告張英華應將附表二之不動產於民國99年1月19日以
        贈與為原因所為之所有權移轉登記予以塗銷。
      (5)被告游阿合應將附表一、附表二之不動產移轉登記予原
        告所有。
      (6)訴訟費用由被告等負擔。
    (二)備位訴之聲明：
      (1)被告間於民國94年5月23日就附表一之不動產所為之贈與
        行為及於民國94年5月23日所為所有權移轉行為，應予撤
        銷。
      (2)被告張英傑、張英敏、張蕙貞、張胤涵、張英華應將附
        表一之不動產於民國94年5月23日以贈與為原因所為之
        所有權移轉登記予以塗銷。
      (3)被告游阿合與被告張英華間於民國99年1月12日就附表
        二之不動產所為之贈與行為及於民國99年1月19日所為
        所有權移轉行為，應予撤銷。
      (4)被告張英華應將附表二之不動產於民國99年1月19日以
        贈與為原因所為之所有權移轉登記予以塗銷。
      (5)被告游阿合應將附表一、附表二之不動產移轉登記予原
        告所有。
      (6)訴訟費用由被告等負擔。
三、被告游阿合、張英傑、張英敏、張蕙貞則抗辯如下：
（一）系爭土地為被告游阿合所有，故游阿合將系爭土地贈與及
      移轉登記予其餘被告，並非無權處分。
（二）被告游阿合從未收受原告主張之30萬元資金，且原告長年
      居住國外，就系爭土地並無為自己管理使用之事實，既無
      管理使用之情形，怎有借名登記之可能？因此，原告主張
      系爭土地為其所有，借名登記在被告游阿合名下，依法應
      負舉證責任。
（三）被告游阿合從未收受原告任何資金，故原告對被告游阿合
      並無債權存在，被告游阿合贈與及移轉系爭土地予其餘被
      告，自無侵害債權之可能。
（四）系爭土地在被告游阿合贈與其餘被告之前，曾於88年間由
      游阿合擔任起造人，由徐慶忠建築師事務所設計，吳油山
      之穩展土木包工業在系爭土地上施工建築房屋，並據以向
      花蓮縣政府建設局請領使用執照。又於91年間，由被告游
      阿合將系爭土地之部分及座落其上之房屋出租予訴外人張
      新舟，供其作為管理室及養殖池等用途。並於96年間，由
      被告游阿合將座落系爭土地上之房屋出租予被告張英傑，
      供其設立專發商號，並由被告張英傑自行或委託他人以莫
      內花園或威尼斯花園餐館等名稱經營。而在贈與被告等人
      之後，由被告張胤涵擔任負責人之朔亞業社，以在水一方
      之名稱經營民宿。原告從未自己管理、使用系爭土地，顯
      與借名登記僅由他人擔任名義登記人，真正所有權人仍應
      自己管理、使用系爭土地之意旨不符。
（五）被告游阿合因老邁，身體欠佳，並罹患大腸癌，遂在94年
      時，欲將系爭土地分配予各個子孫，斯時因原告債務問題
      ，被告游阿合應原告要求將系爭土地多分配1/5持分登記
      在原告之子即被告張胤涵名下。另依被告游阿合與余養淑
      間之錄音內容，被告游阿合在敘述系爭土地為何做出相關
      分配，甚至提到證人余養淑與被告張英敏之曖昧關係，才
      分配較少之持份給被告張英敏時，證人余養淑之反應卻顯
      示其均瞭解，甚至未對因曖昧關係所做之分配，提出任何
      質疑。故原告對於系爭土地之分配情形，早在94年間即知
      之甚詳。準此，客觀上，原告之子即被告張胤涵既取得系
      爭土地較多之持分，原告自行提出之錄音內容又顯示證人
      余養淑對於分配情形知之甚詳，則證人余養淑證稱：其與
      原告是到99年7月間方知悉分配情形云云，即與常理有違
      ，並不足採。又縱然原告抗辯不知，至遲於原告一家人在
      97年9月19日開始經營在水一方民宿時，亦應已明瞭被告
      游阿合以系爭土地之所有權人身份為分配，故原告主張撤
      銷贈與行為，已罹於1年時效。
（六）證人余養淑於庭訊時自承：「從72年至82年間，公公、婆
      婆與我們同住，期間我們也有要求辦理過戶。」則自72年
      拍得系爭土地後，證人余養淑與原告即已向被告游阿合表
      達終止借名登記之意思，並行使移轉登記之請求權，卻遲
      未對被告游阿合起訴請求，直到99年間方提出本案之調解
      及起訴之聲請，顯已逾15年之時效期間，故原告移轉登記
      請求權既已罹於時效，被告游阿合自得拒絕原告之請求。
（七）被告游阿合於94年將系爭土地贈與其餘被告時，為原告所
      知悉，並多次要求被告游阿合就系爭土地所有權登記2/5
      之應有部分予其子張胤涵，不可能不知被告張胤涵受有贈
      與之情形，且自受贈系爭土地時起迄本案起訴時止，已逾
      4年，原告均未表達任何異議，可見原告另有以「張胤涵
      應受贈與土地部分2/5較多持份，原告不再就系爭土地所
      有權問題之提出爭執」之條件達成和解。故原告認其對系
      爭土地具有所有權之主張，亦屬無據。
（八）對原告主張之陳述：
    (一)依被告游阿合與余養淑（原告之妻）間之錄音紀錄，原告
      之父張新發係以原告張英輝之名義寫標單，但張英輝並未
      得標，所以並未有借名登記之事實。況原告積欠原之父張
      新發債務，於74年6月至12月間曾簽發數紙支票作為清償
      之用，因張新發顧念親情未提示兌見，原告既已負債累累
      ，那有額外資金提供作為投標使用？
    (二)原告之妻即證人余養淑之錄音內容，先稱：「我不知道拿
      多少錢。」，繼稱:「我們是拿200,000給爸爸。」但在庭
      100年4月12日庭訊時證稱：「是我親手交給公公，我婆婆
      也在旁邊。交付了291,000元。」所述前後矛盾，且自承
      其與原告並未交付任何資金予被告游阿合。此外，證人余
      養淑在庭訊時亦自承：「有段時間，我們經濟困難。」益
      證原告必有負債之情形。則原告縱曾拿出資金給訴外人張
      新發，其目的究竟是在清償債務，或有其他用途，亦難以
      證明。因此，原告是否有拿出資金、金額多少、由何人交
      付給誰以及交付之用途為何，均未清楚說明，且縱如原告
      之妻即證人余養淑證述及錄音內容所示，原告確有拿出資
      金要投標，亦只能推論渠等將資金交給訴外人張新發，與
      被告游阿合無涉，原告之主張並無所據。
    (三)證人余養淑在庭訊時雖證稱，渠等因早已在系爭土地上使
      用，才於95年間開始經營在水一方民宿。然依照工商登記
      資料，該民宿是在97年核准設立，且係使用被告等人先前
      出租予訴外人張新舟開設莫內花園之部分用地及房舍以為
      經營，非如證人余養淑所稱：早已在系爭土地上使用。
    (四)原告所提供於系爭土地上相關使用情形之時間點，均是在
      被告游阿合將系爭土地為相關分配之後，且原告戶籍遷入
      系爭土地上，亦是在系爭土地分配前未達1年之時。原告
      之子即被告張胤涵亦是在95年2月17日始將戶籍遷入系爭
      土地上，是原告主張早就在系爭土地上有使用之情形，並
      不足採。
（九）並聲明：原告之訴駁回；訴訟費用由原告負擔。
四、被告張胤涵未於言詞辯論期日到庭，據其提出之書狀陳稱：
    從不知悉受贈系爭土地，亦從未接獲系爭土地地價稅稅單。
五、被告張英華辯稱：並未聽說系爭土地是原告出資購買的。系
    爭土地一直都是被告游阿合及父親張新發在管理使用。曾經
    出租予他人使用，收回後現由張英傑、余養淑、張英敏共同
    管理使用。並聲明：原告之訴駁回；訴訟費用由原告負擔。
六、兩造攻防之要點
    原告起訴主張系爭土地為其出資向法院投標拍定取得，而借
    召登記在被告游阿合名下，且早已在系爭土地上出資興建房
    屋等設備而使用系爭土地。94年間游阿合欲移轉系爭土地之
    2/5持分予原告，原告認為系爭土地為其所有，不應只移轉2
    /5持分，拒絕游阿合移轉登記之請求，嗣被告將2/5持分移
    轉登記予原告之子張胤涵，原告並不知情，遲至99年6月間
    第二次通盤檢討變更鯉魚潭風景特定區計畫時，原告調閱系
    爭土地登記謄本後始知土地已遭過戶。爰以起訴狀送達作為
    終止借名登記之意思表示，先位聲明請求確認系爭土地為原
    告所有，因原告不承認被告游阿合之無權處分行為，故被告
    就系爭土地所為贈與及移轉登記行為無效，被告應將系爭土
    地返還給原告。備位聲明認為被告間就系爭土地贈與及移轉
    登記行為，已損害原告對於被告游阿合之債權，請求撤銷贈
    與及移轉登記行為，將土地返還予原告。
    被告則抗辯系爭土地係由被告游阿合以自己之資金，向法院
    投標拍定取得登記在被告游阿合名下，系爭土地上之房屋等
    設備，係由被告出資興建。原告知悉被告游阿合於94年間要
    將系爭土地2/5持分移轉登記予原告，但因原告有債務問題
    ，乃要求移轉登記予原告之子張胤涵。原告係在取得2/5持
    分後，才開始在系爭土地上興建房屋等設備。因此，被告游
    阿合與原告間並不存在借名登記之合意及事實，系爭土地登
    記名義人既然為被告游阿合，游阿合所為贈與及移轉系爭土
    地持分予其餘被告之行為，當然有效。退一步言，縱認有借
    名登記契約存在，原告於72年即向被告游阿合表示終止借名
    登記契約，竟遲至99年才起訴，已罹15年時效期間，被告亦
    得拒絕返還。而原告對被告游阿合既無債權存在，且於94年
    即已知悉系爭土地移轉登記情形，竟至99年才起訴，當然不
    能行使撤銷贈與及移轉登記行為。
七、兩造不爭執之事項
  (一)系爭土地係於72年間以被告游阿合名義向法院拍定取得，並
    以游阿合名義登記為所有權人（本院卷一第43頁）。
  (二)被告游阿合於94年5月23日就附表一之系爭土地贈與及於移
    轉所有權予被告張英傑、張英敏、張蕙貞、張胤涵、張英華
    等人（本院卷一第10─31頁）。
  (三)被告游阿合於99年1月12日就附表二之系爭土地贈與被告張
    英華，並於99年1月19日辦理所有權移轉登記（本院卷一第
    32─35頁）。
八、兩造爭執之要點
  (一)系爭土地是否為原告出資取得而借名登記在被告游阿合名下
    ？
    (1)原告為證明上述爭點提出之證據：被告游阿合與余養淑間
      對話之錄音光碟、李麗珠之錄音光碟、余淑養之證詞、被
      告張英華之訴訟代理人張月桂於庭訊時之陳述（本院卷一
      第204頁後、287頁後、169─170、301頁背面）。
    (2)被告為抗辯上述爭點提出之證據：無（但抗辯錄音內容出
      於誘導不實、余養淑之證詞不可採）。
  (二)原告有無管理、使用系爭土地之事實（被告抗辯：最高法院
    98 年度台上字1573號、99年度台上字第1097、1662號實務
    判決認為，借名登記仍要由實際所有權人管理、使用出借之
    財產系爭土地，所以原告既然主張系爭土地是借名登記在被
    告游阿合名下，就要證明自己仍然有管理、使用系爭土地。
    ）？
    (1)原告為證明上述爭點提出之證據：系爭土地使用照片、航
      照圖、匯單資料、轉帳及通聯紀錄、原告之護照等資料、
      被告張胤涵之戶口名簿影本、84年4月申請環境證明及測
      量、套圖等資料（本院卷一133─136、153─164頁、本院
      卷二第9、55
      ─81、114─115頁）
    (2)被告為抗辯上述爭點提出之證據：花蓮縣政府建設局使用
      執照等、張英輝之入出境資料資料（本院卷一第188─201
      、139─142、252─260頁、本院卷二第17─25頁）。
  (三)原告主張撤銷被告間就系爭土地贈與及移轉所有權登記行為
    ，原告對被告游阿合有無債權存在？若有，有無逾1年之除
    斥期間？
    (1)原告為證明上述爭點提出之證據：無（但主張一直到99年
      6月間第二次通盤檢討變更鯉魚潭風景特定區計畫時，調
      閱土地登記謄本後始知借名登記之土地已遭過戶，故距離
      起訴尚未逾1年？）
    (2)被告為抗辯上述爭點提出之證據：系爭土地地價稅稅籍資
      料（本院卷二第118頁）。
九、本院之判斷
    按稱「借名登記」者，謂當事人約定一方將自己之財產以他
    方名義登記，而仍由自己管理、使用、處分，他方允就該財
    產為出名登記之契約，其成立側重於借名者與出名者間之信
    任關係，在性質上應與委任契約同視，倘其內容不違反強制
    、禁止規定或公序良俗者，固應賦予無名契約之法律上效力
    ，並類推適用民法委任之相關規定。惟出名者違反借名登記
    契約之約定，將登記之財產為物權處分者，對借名者而言，
    即屬無權處分，除相對人為善意之第三人，應受善意受讓或
    信賴登記之保護外，如受讓之相對人係惡意時，自當依民法
    第118條無權處分之規定而定其效力，以兼顧借名者之利益
    。最高法院98年度台上字第76號著有判決可資參照。次按當
    事人主張有利於己之事實者，就其事實有舉證之責任。民事
    訴訟法第277條前段定有明文。故原告主張其與被告游阿合
    間，就系爭土地存在有借名登記契約，及其餘被告知悉借名
    登記契約存在之事實而惡意受讓系爭土地，自應負舉證責任
    。經查：
（一）系爭土地無從證明是原告出資取得而借名登記在被告游阿
      合名下
   (一)被告游阿合與余養淑間對話之錄音光碟（本院卷一第204頁
     後）
     依原告所提之錄音光碟節錄之內容為：
     游阿合：你姐說，錢他拿的他拿七十萬，實在是你拿二十
             萬。
     余養淑：是。
     游阿合：拿二十萬拿給你爸爸，是你爸爸不是我經手，你
             爸爸去到位（法院）就寫張英輝。
     余養淑：寫阿輝的名子去標。
     游阿合：是，寫阿輝的名子去標，我們說實在的，那也是
             我的兒子啊，我說這塊地誰拿到都是我兒子。
     余養淑：是。
     游阿合：我才生氣把他分這樣，就是阿敏跟你有曖昧，所
             以我分那麼少。
     余養淑：是。
     游阿合：他房租都乖乖在給我收。
     余養淑：當初就說給你收到百歲年老。
     游阿合：是啊。
     惟原告提出之錄音內僅節錄部分內容，並不完整，另依被
     告提出之錄音內容，尚有游阿合：…你爸爸就跟你們說好
     ，但是就沒有標到啊…，余養淑：…我們就是拿二十萬給
     爸爸，沒有標到…等語（本院卷一第249─251頁）交互比
     對，綜觀全部內容，可知被告游阿合陳述余養淑交予原告
     之父（即張新發）20萬元，且係由原告之父用「張英輝」
     之名義寫標單，但並未標到，後來是法官向到場之被告游
     阿合表示其有優先權，嗣後才由被告游阿合行使優先承買
     權取得系爭土地。至於被告游阿合行使優先承買權取得系
     爭土地交付法院之20萬元，是否即為余養淑交付予原告之
     父張新發之20萬元，並無法從錄音內容得知。況且，余養
     淑於錄音內容稱:「我們是拿200,000給爸爸。」與其在本
     院言詞辯論作證時證稱：「是我親手交給公公，我婆婆也
     在旁邊。交付了291,000元。」（本院卷一第170頁），所
     述內容前後矛盾，余養淑是否有交付予被告游阿合，或張
     新發金錢？交付之金錢為多少？仍有疑問。又被告游阿合
     購買系爭土地為72年間之事情，迄今近30年，錄音呈見之
     內容，明顯是為因應訴訟而作，且被告游阿合之應答內容
     ，明顯多出於余養淑之誘導，該錄音內容之證明度，仍不
     足令本院相信原告有交付金錢予被告游阿合之事實。
   (二)李麗珠之錄音光碟（本院卷一第287頁後）
     依原告所提之錄音光碟節錄之內容為：
     余養淑：那是說你更知道啦！因為小孩那個車禍賠償金，
             他開六個月嘛！拿來跟你轉現金去那邊。
     張英輝：這塊地我可以說我是用生命去換的。
     李麗珠：對呀本來就是呀！賠償金拿來換這塊地捏！阿這
             塊地又拿去那邊分，還…大姐每次還給他摳到跟
             什麼。
     錄音內容呈見李麗珠陳稱余養淑以票來向其調現，且調得
     之現金用來購買系爭土地，但李麗珠如何得知余養淑有將
     其所調得之現金交予被告游阿合？被告游阿合取得系爭土
     地之資金是否來自於該筆調現？並無法由錄音內容得知。
     而且，李麗珠於本院訴訟過程中經多次通知到庭作證，起
     先都不願意到庭，嗣後到庭作證時證稱：「（法官：有關
     本件事情經過，你是否不願意講清楚？）我沒有辦法說哪
     一方對，哪一方不對，因為他們都是我的親戚。」、「（
     以上二人的兒子車禍過世時，是否曾經向你借錢？）過去
     他們做生意，有常常拿票來跟我調現，調現原因為何，我
     不知道。」、「（余養淑拿票跟你調現，是否曾經跟你說
     過哪一筆是否去標土地？）沒有。因為他在做生意常常跟
     我調現。」、「（親戚間都知道系爭土地有標到，你是否
     知悉何人出錢標的？）不知道。」（本院卷二第88─89頁
     ）等語，顯然不願意證明錄音內容之真實性。而前開錄音
     呈見之內容，很明顯也是為因應訴訟而作，且證人李麗珠
     之應答內容，很明顯多出於余養淑之誘導，該錄音內容之
     證明度，仍不足令本院相信李麗珠於錄音光碟所敘述之內
     容為真實。
   (三)余淑養之證詞（本院卷一第169─170頁）
     余養淑為原告之妻，所作證詞有迴護原告乃人之常情，其
     證詞之證明度原本就低。何況，余養淑於言詞辯論作證時
     證稱：「是我親手交給公公，我婆婆也在旁邊。交付了291
     ,000元。」（本院卷一第170頁），與前述錄音光碟所述內
     容不符，縱認余養淑曾交付金錢予原告之父張新發，或被
     告游阿合，而被告游阿合用以行使優先承買權之金錢，是
     否即為該筆金錢，亦無法證明。因此，本院不認為證人余
     養淑之證述內容可採。
   (四)被告張英華之訴訟代理人張月桂於庭訊時之陳述（本院卷
     一第301頁背面）
     原告稱被告訴訟代理人張月桂於言詞辯論時陳稱：「二十
     萬元這筆錢是用原告張英輝的名義去買法院標售的地沒錯
     。」（本院卷一第301頁背面），而主張之被告亦承認原告
     有交付被告20萬元標售系爭土地，惟原告僅節取張月桂陳
     述內容之上半段，張月桂當日尚繼續陳述：「但因標售金
     額不是二十萬元而沒有標到。」，所以，被告游阿合用以
     行使優先承買權之金錢，是否即為該筆金錢，亦無法從上
     述陳述獲得證明。因此，張月桂之上開陳述，並未構成自
     認。
（二）原告被告均有管理、使用系爭土地之事實
   (一)系爭土地使用照片、航照圖、匯單資料（本院卷一133─
     136頁、本院卷二第114─115頁）
     上開資料僅能證明系爭土地上確有供人使用，及余養淑有
     匯款之事實，至於是否即為原告使用系爭土地，余養淑之
     匯款作何使用，並不能獲證明。
   (二)轉帳及通聯紀錄、原告之護照等資料（本院卷一第153─
     164 頁）。
     轉帳紀錄僅能證明被告張胤涵、余養淑有轉帳之事實，至
     於轉帳作何用途，並不能獲得證明。通聯紀錄及原告之護
     照僅能證明有通話及入出境之事實，至於通話內容及入境
     後作何事，亦不能獲得證明。
   (三)被告張胤涵之戶口名簿影本（本院卷二第9頁）
     被告張胤涵之戶口名簿影本僅能證明被告張胤涵於89年曾
     設籍在系爭土地上，但設籍並不等同就有使用系爭土地。
   (四)84年4月申請環境證明及測量、套圖等資料（本院卷二第55
     ─81頁）
     上開申請環境證明、使用執照、土地地主協調會會議紀錄
     、租賃契約等資料之名義人，均為被告游阿合，不能證明
     是原告所為。僅裝璜工程費用20萬元，由戴瑞鴻出具聲明
     書明是原告出資（本院卷二第78頁），但被告辯稱實際出
     資人為張新發（本院卷二第138頁）。前開聲明是臨訟製作
     ，真實性令人存疑。
     但證人李麗珠於言詞辯論時證稱：「（系爭土地都是何人
     在使用？張英傑、張英輝，張英敏也都有在使用。之前是
     一池水潭，阿姨在養蝦。」（本院卷二第89頁），被告張
     英華陳稱：「系爭土地曾出租予他人使用，收回後現由張
     英傑、余養淑、張英敏共同管理使用。」（本院卷一第166
     頁），且原告確實有在系爭土地上經營在水一方民宿，被
     告游阿合曾將系爭土地出租予張新舟經營莫內花園，現由
     被告張英傑經營威尼斯花園餐廳。因此，原告及被告均有
     使用系爭土地，才是事實。
（三）原告主張撤銷被告間就系爭土地贈與及移轉所有權登記行
      為，原告對被告游阿合有無債權存在？若有，有無逾1 年
      之除斥期間？
   (一)原告對被告游阿合有無債權存在，不能證明，已如前述。
     另原告主張之債權僅20萬元，何以贈與及移轉系爭土地即
     有害於該債權？原告亦未舉證證明，自不可採信。
   (二)附表一之系爭土地在94年間被告游阿合贈與及移轉予其餘
     被告時，曾提出印鑑章等資料予代書陳梅英，此業經證人
     陳梅英到庭證述明確（本院卷一第311頁），且申報土地增
     值稅上亦有被告等人之印章（本院卷一第342─365頁）。
     依一般印鑑請領程序，須本人親自或本人出具委任狀委由
     他人請領，故被告等人應當知悉贈與及移轉系爭土地之情
     ，被告張胤涵辯稱不知受贈系爭土地，不合常情。況且，
     依據花蓮縣地方稅務局所提供之地價稅稅籍資料（本院卷
     二第118頁），系爭土地在贈與移轉後，被告張胤涵收受地
     價稅之稅單地址為台北市○○區○○里○○路140巷29之1
     號5棲，此為其通訊地址，有被告張胤涵寄送文書予本院之
     信封附卷可稽（本院卷一第151頁），且迄今均無欠繳之紀
     錄，被告張胤涵辯稱不知受贈系爭土地，顯不足採信。原
     告為被告張胤涵之父，余養淑為被告張胤涵之母，且在系
     爭土地上經營在水一方民宿，豈有不知被告張胤涵受贈系
     爭土地部分持分之理。
     綜上，可知原告不能證明對被告游阿合有債權存在，且被
     告張胤涵於94年間早已知悉獲受贈系爭土地，原告亦早已
     知悉被告張胤涵受贈系爭土地，仍遲至99年12月始提起本
     件訴訟並主張撤銷贈與及移轉登記行為，顯已逾期，已不
     得撤銷。
十、綜上所述，原告不能證明出資購買系爭土地而借名登記在被
    告游阿合名下，故先位聲明主張確認系爭土地贈與及移轉行
    為無效，並請求返還系爭土地，為無理由，應予駁回。另原
    告亦不能證明對被告游阿合有債權存在，且知悉受贈系爭土
    地距離起訴時間，已逾1年除斥期間，故備位聲明請求撤銷
    系爭土地贈與及移轉行為無效，並請求返還系爭土地，為無
    理由，應予駁回。
十一、結論：原告之訴為無理由，依民事訴訟法第385條第1項前
      段、第78條，判決如主文。
中    華    民    國  100    年   11    月   11    日
                        臺灣花蓮地方法院民事庭
                            法      官  湯文章
上列正本係照原本作成。
如不服本判決，應於送達後20日內，向本院提出上訴狀並表明上
訴理由，如於本判決宣示後送達前提起上訴者，應於判決送達後
20日內補提上訴理由書(須附繕本)。
中    華    民    國    100  年   11    月   11    日

                            法院書記官  黃倪濱